【裁判字號】    92,交訴,39
【裁判日期】    920520
【裁判案由】    公共危險
【裁判全文】
臺灣高雄地方法院刑事判決                          九十二年度交訴字第三九號
    公  訴  人  臺灣高雄地方法院檢察署檢察官
    被      告  甲○○
右列被告因公共危險案件，經檢察官提起公訴（九十二年度偵字第二四三二號），本
院判決如左：
    主  文
甲○○駕駛動力交通工具肇事，致人受傷而逃逸，處有期徒刑壹年肆月。
    事  實
一、甲○○前曾於民國七十九年間，因犯偽造文書罪，經本院於七十九年十二月七日
    以七十九年度溯自第一九七八號刑事判決判處有期徒刑六月，緩刑三年確定；又
    於八十年間，因犯竊盜罪，經臺灣高等法院高雄分院於八十年十月十九日以八十
    年度上訴字第一二二七號刑事判決判處有期徒刑一年確定，前揭緩刑之宣告即經
    本院裁定撤銷；再於八十年間，因違反麻醉藥品管理條例案件，經本院於八十年
    八月二十二日以八十年度易字第三三五六號刑事判決有期徒刑七月確定；另於八
    十年間，因犯竊盜等罪，經本院於八十一年一月二十八日以八十年度易字第六一
    二九號刑事判決判處應執行有期徒刑三年確定，並於八十年十二月五日起入監執
    行，八十三年二月七日假釋出監，刑期至八十五年五月四日期滿，以已執行論。
    甲○○又於八十八年十一月間，因服用酒類不能安全駕駛動力交通工具而駕駛之
    公共危險罪，經本院以八十九年度雄交簡字第七三號刑事簡易判決判處拘役四十
    日，並於八十九年六月二十六日以易科罰金執行完畢；再於九十一年八月間，因
    服用酒類不能安全駕駛動力交通工具而駕駛之公共危險罪，經本院於九十一年十
    一月二十日以九十一年度交簡字第四一三號刑事簡易判決判處有期徒刑三月，並
    於判決確定後之九十二年二月二十日以易科罰金執行完畢（尚不構成累犯）。
二、甲○○猶仍不知警惕，僅考領有普通小型車駕駛執照（未考領有何機車駕駛執照
    ），於九十一年十一月十九日下午六時許，竟騎乘牌照號碼ＨＮΖ—○四二號重
    型機車，沿高雄市鼓山區○○○路慢車道由北往南方向行駛，途經博愛二路與大
    順一路設有行車管制號誌之交岔路口時，本應注意：(一)汽車行駛至交岔路口，應
    遵守燈光號誌或交通警察之指示；(二)行車管制號誌中之圓形紅燈顯示意義，乃車
    輛面對圓形紅燈表示禁止通行，不得超越停止線或進入路口；(三)汽車（包括機車
    ，道路交通安全規則第二條第一項第一款、第二項、道路交通管理處罰條例第三
    條第八款參照）行駛時，駕駛人應注意車前狀況，並隨時採取必要之安全措施，
    以避免道路交通事故之發生，而依當時天候晴朗，夜間有照明，柏油路面乾燥無
    缺陷，道路無障礙物，視距良好，行車管制號誌動作正常等客觀情狀，被告之智
    識、能力亦無不能注意之情事，竟疏未注意渠所面對之行車管制號誌已轉為「圓
    形紅燈」，亦未注意警戒車前及交岔路口內之行車動態，並隨時採取適當、必要
    及有效之剎車或閃避等安全措施，適有乙○○騎乘牌照號碼ＨＳ七—八四二號重
    型機車，其上附載丙○○，沿高雄市鼓山區○○○路由西往東方向駛至，在該交
    岔路口時面對行車管制號誌為圓形綠燈，即繼續以駕車前行，驟因甲○○闖越圓
    形紅燈恣意進入該交岔路口內，甲○○之重型機車右側車身遽與乙○○重型機車
    之車頭發生擦碰撞，乙○○、丙○○二人隨車倒地，乙○○因此受有頭部外傷、
    左眼外側一公分裂傷、左肩挫傷、鎖骨骨折等傷害；丙○○則受有頭部外傷、下
    頜措裂傷、左手腕、手背挫擦傷等傷害（乙○○傷害部分業於偵查中以言詞撤回
    告訴；丙○○傷害部分未據合法告訴）。甲○○明知肇事後，原應依道路交通管
    理處罰條例第六十二條第一項前段之規定，採取救護或其他必要措施，並向警察
    機關報告，不得駛離，竟另起犯意，隨即騎乘該部重型機車駛離現場，幸經目擊
    路人魏鵬軒見義勇為，自後追躡抄錄甲○○重型機車外觀及牌照號碼後，向處理
    事故之員警提供，為警循線查獲甲○○，始得知上情。
三、案經高雄市政府警察局鼓山分局報請臺灣高雄地方法院檢察署檢察官偵查起訴。
    理  由
一、訊據被告甲○○固對於右揭時地發生道路交通事故，被害人乙○○、丙○○受有
    如事實欄所示之傷害等情坦承在卷，惟矢口否認渠有何肇事致人受傷而逃逸之犯
    行，辯稱：道路交通事故發生時，渠並未撞及被害人二人，當日下雨視線不好；
    且渠見行車管制號誌閃爍而尚未轉變為紅燈前，渠即已騎車進入交岔路口云云。
    經查：
  (一)右揭事實，業據被害人乙○○於警偵訊中指訴綦詳，並經目擊證人於警詢中供證
    稱：「當時我在博愛路上（北向南）往市區○○○○道上行駛，到博愛路與大順
    路口，因為紅燈，所以我在該處停等紅燈，當時那肇事逃逸者，從我左後方快速
    行駛闖紅燈，然後與大順路上行駛的機車發生擦撞，然後那行駛在大順路的機車
    就倒地了，那肇事逃逸就迅速逃跑了，於是我就急忙的追上肇事者（在博愛、十
    全路口地下道之前追上），我就記下肇事的車牌是ＨＮΖ—○四二號後，就騎車
    返回車禍現場，告訴在場處理車禍的警察」、「我知道那肇事人車速大約四十至
    五十公里的速度行駛，那傷者的速度多少我就不知道了，我只知道他剛綠燈行駛
    速度應該不快。天氣很好沒有下雨，號誌燈正常，視線很好，傷者有無剎車我就
    不知道了，那肇事人就沒有剎車，我當時有騎車去追趕肇事人，追到博愛與十全
    路口，要下地下道之前，看到他的車牌及車身後，我就非常的確定是肇事人與機
    車沒有錯，我就記下來後，就返回車禍現場，我沒有叫喊肇事人或是請他下車查
    看，我知道他們的撞擊力很大，那肇事人一定知道」、「我都不認識他們二人（
    指甲○○、乙○○），也沒有關係，也沒有仇恨」、「我有清楚的看到他，肇事
    人所騎乘的機車號碼是ＨＮΖ—○四二號沒有錯，車身顏色是黑色，重機一二五
    ㏄。那肇事人當時穿著紅色外套，白色安全帽、穿拖鞋」等語，至為明確；並有
    高雄市○○○○○道路交通事故調查報告表暨事故現場圖、交通事故談話紀錄表
    等在卷可稽，此外，尚有被害人乙○○及被告甲○○所騎乘重型機車照片共八幀
    在卷可據，而被害人乙○○、丙○○二人因此受有如事實欄所示之傷害，亦有高
    雄市○○○路三民建國醫院醫師出具之診斷證明書各乙紙附卷足憑，足認被告甲○○騎乘重型機車驟然闖越圓形紅燈後，亦未警戒車前及交岔路口內之動態，遽
    與被害人乙○○所騎乘之重型機車發生擦碰撞，致被害人乙○○、丙○○二人受
    有如事實欄所示之傷害等情，彰彰明甚。
  (二)按汽車行駛至交岔路口，應遵守燈光號誌或交通警察之指示；又行車管制號誌中
    之圓形紅燈顯示意義，乃車輛面對圓形紅燈表示禁止通行，不得超越停止線或進
    入路口；汽車（包括機車，道路交通安全規則第二條第一項第一款、第二項、道
    路交通管理處罰條例第三條第八款參照）行駛時，駕駛人應注意車前狀況，並隨
    時採取必要之安全措施，道路交通安全規則第一百零二條第一項第一款、第九十
    四條第三項及道路交通標誌標線號誌設置規則第二百零六條第五款第一目分別定
    有明文。被告甲○○既曾考領有普通小型車駕駛執照（未考領有何機車駕駛執照
    ，業據渠於本院審理中供明屬實在卷），對於前揭規定自為明知或無法諉為不知
    ，且前揭規定乃渠應注意並能注意之事項，而依肇事當時天候晴朗，夜間有照明
    ，柏油路面乾燥無缺陷，道路無障礙物，視距良好，行車管制號誌動作正常等客
    觀情狀，有上揭道路交通事故調查報告表可徵，並據被害人乙○○、目擊證人魏
    鵬軒等人供述或證述歷歷屬實在卷，故被告此部分所辯，應係砌詞狡卸飾詞，不
    足採信；另依被告甲○○之智識、能力亦無不能注意之情事，竟疏未注意渠所面
    對之行車管制號誌已轉為「圓形紅燈」，亦未注意警戒車前及交岔路口內之行車
    動態，並隨時採取適當、必要及有效之剎車或閃避等安全措施，致肇事使被害人
    乙○○、丙○○等二人受有如事實欄所示之傷害，渠有過失甚為明確，且渠之過
    失行為與被害人乙○○、丙○○等二人所受傷害之結果間，存有相當之因果關係
    ，至為灼然。
  (三)綜上，被告甲○○上開所辯，顯係臨訟圖卸刑責之避就飾詞，殊無足取。是本案
    事證已臻明確，被告犯行洵堪認定，應予依法論科。
二、被告甲○○騎乘重型機車肇事，致被害人乙○○、丙○○二人受傷（乙○○傷害
    部分業於偵查中以言詞撤回告訴；丙○○傷害部分未據合法告訴）後而逃逸，核
    渠所為，係犯刑法第一百八十五條之四駕駛動力交通工具肇事，致人受傷而逃逸
    罪。被告甲○○前曾於七十九年間，因犯偽造文書罪，經本院於七十九年十二月
    七日以七十九年度溯自第一九七八號刑事判決判處有期徒刑六月，緩刑三年確定
    ；又於八十年間，因犯竊盜罪，經臺灣高等法院高雄分院於八十年十月十九日以
    八十年度上訴字第一二二七號刑事判決判處有期徒刑一年確定，前揭緩刑之宣告
    即經本院裁定撤銷；再於八十年間，因違反麻醉藥品管理條例案件，經本院於八
    十年八月二十二日以八十年度易字第三三五六號刑事判決有期徒刑七月確定；另
    於八十年間，因犯竊盜等罪，經本院於八十一年一月二十八日以八十年度易字第
    六一二九號刑事判決判處應執行有期徒刑三年確定，並於八十年十二月五日起入
    監執行，八十三年二月七日假釋出監，刑期至八十五年五月四日期滿，以已執行
    論。甲○○又於八十八年十一月間，因服用酒類不能安全駕駛動力交通工具而駕
    駛之公共危險罪，經本院以八十九年度雄交簡字第七三號刑事簡易判決判處拘役
    四十日，並於八十九年六月二十六日以易科罰金執行完畢；再於九十一年八月間
    ，因服用酒類不能安全駕駛動力交通工具而駕駛之公共危險罪，經本院於九十一
    年十一月二十日以九十一年度交簡字第四一三號刑事簡易判決判處有期徒刑三月
    ，並於判決確定後之九十二年二月二十日以易科罰金執行完畢等情，有臺灣高雄
    地方法院檢察署刑案資料查註紀錄表、臺灣高等法院被告全國前案紀錄表及本院
    被告院內索引卡紀錄表各乙份在卷可按，尚不構成累犯，附此敘明。爰審酌被告
    僅考領有普通小型車駕駛執照（未考領有何機車駕駛執照），對於前揭規定應注
    意並能注意之事項置若罔聞，且本件肇事原因完全出自被告甲○○闖越行車管制
    號誌圓形紅燈狀態之重大過失，嚴重破壞其他合法使用道路人之行動安全，侵害
    其他合法使用道路人之路權，被告乃竟於肇事後駛離現場而逃逸，將被害人棄置
    現場不顧，陷被害人之生命、身體於危險狀態中，罔顧他人生命、身體之安全至
    深且鉅，且犯罪後猶仍飾詞狡卸，態度難謂良好，本不宜從輕量處，惟姑念及渠
    業已與被害人達成民事上之和解，賠償被害人新臺幣三萬元，有高雄市前鎮區調
    解委員會調解筆錄影本乙紙在卷供參，被害人乙○○亦因此於偵查中以言詞撤回
    告訴（見偵查卷宗九十二年二月二十一日訊問筆錄），以及考量被害人乙○○、
    丙○○等二人受傷之程度等一切情狀，酌情量處如主文所示之刑，以為警惕。又
    查被告雖未構成累犯，惟亦不符合刑法第七十四條緩刑之要件，末此指明。
據上論斷，應依刑事訴訟法第二百九十九條第一項前段，刑法第一百八十五條之四，
判決如主文。
本案經檢察官林敏惠到庭執行職務。
中      華      民      國    九十二    年      五      月     二十     日
                                  臺灣高雄地方法院交通法庭
                                      法  官   劉定安
右正本證明與原本無異。
如不服本判決，應於判決送達後十日內，向本院提出上訴狀。
                                      書記官   鍾錦祥
中    華    民    國      九十二      年      五      月      二十三    日
附錄本案論罪科刑法條全文︰
中華民國刑法第一百八十五條之四
駕駛動力交通工具肇事，致人死傷而逃逸者，處六月以上五年以下有期徒刑。


司法院資訊處製作；財團法人民間司法改革基金會備份。
